【裁判字號】    95,破,205
【裁判日期】    951229
【裁判案由】    宣告破產
【裁判全文】
臺灣高雄地方法院民事裁定               95年度破字第205號
聲  請  人  甲○○
當事人間聲請宣告破產事件，本院裁定如下：
  主  文
聲請駁回。
聲請程序費用由聲請人負擔。
  理  由
一、本件聲請意旨略以：聲請人因長期失業，領有清寒證明，因
    須支付貸款及生活開銷，遂陸續向如附表所示之多家銀行借
    款及申請現金卡暨信用卡使用，現聲請人無工作，僅幫女兒
    帶小孩，每月收入不穩定，平均約數千元，尚需靠大女兒協
    助負擔生活開銷，已無力償還各銀行本息。聲請人現負債共
    新台幣（下同）2,120,800 元，依債務協商結果，聲請人每
    個月須清償13,640元，惟聲請人現有之資產僅現金120,000
    元及尚有貸款之汽車1 輛、價值約180,000 元，負債顯已大
    於資產，實有必要聲請宣告破產，以保護聲請人及債權人雙
    方之利益，爰依破產法之規定，聲請宣告破產云云。
二、按「破產人及其家屬之必要生活費及喪葬費，視為財團費用
    。」、「財團費用及財團債務，應先於破產債權，隨時由破
    產人依破產法之規定清償之。」、「破產宣告後，如破產財
    團之財產不敷清償財團費用及財團債務時，法院因破產管理
    人之聲請，應以裁定宣告破產終止。」，破產法第95條第2
    項、第97條、第148 條分別定有明文。又「破產固係對於債
    務人不能清償債務者宣告之，但法院就破產之聲請，以職權
    為必要之調查，確係毫無財產，則破產財團即不能構成，無
    從依破產程序清理其債務，參照破產法第148 條之趣旨，自
    應依同法第63條以裁定駁回其聲請。」（參照司法院院字第
    1505號解釋意旨）。是以法院就破產之聲請依職權為必要之
    調查結果，倘債務人確係毫無財產可構成破產財團，或債務
    人之財產不敷清償破產財團之費用及財團之債務，無從依破
    產程序清理其債務而使各破產債權有受清償而獲得分配之可
    能時，自得以無宣告破產之實益，裁定駁回其聲請（參照最
    高法院86年度台抗字第479 號裁定意旨）。
三、查，本件聲請人分別積欠中國信託商業銀行股份有限公司永
    吉分行229,000 元、台新國際商業銀行股份有限公司東高雄
    分行215,000 元、中國信託商業銀行股份有限公司238,383
    元、安信信用卡股份有限公司172,162 元、兆豐國際商業銀
    行股份有限公司77,974元、台北國際商業銀行股份有限公司
    173,621 元、聯邦商業銀行股份有限公司90,714元、復華商
    業銀行股份有限公司109,707 元、萬泰商業銀行股份有限公
    司20,515元、大眾商業銀行股份有限公司51,724元、聯邦商
    業銀行股份有限公司高雄分行193,000 元、萬泰商業銀行股
    份有限公司中正分行48,000元、中國信託商業銀行股份有限
    公司敦北分行235,000 元、中國信託商業銀行股份有限公司
    高雄分行266,000 元，合計2,120,800 元之債務，其現財產
    依聲請人主張僅有現金120,000 及價值約180,000 元之汽車
    1 輛，此外查無任何財產等情，固據聲請人提出汽車行照、
    信用報告、清寒證明、戶籍謄本、無擔保還款計畫書、聯合
    徵信資料、債權人清冊等影本在卷可稽，並有稅務電子閘門
    財產所得調件明細表附卷可憑。惟聲請人主張其有現金120,
    000 元部分，並未提出任何證據證明，其是否有現金120,00
    0 元，即有可疑，縱如聲請人所主張其有現金120,000 元及
    價值約180,000 元之汽車1 輛，共計300,000 元屬實，則聲
    請人之負債固然大於資產，惟依目前破產實務，破產管理人
    之報酬約需5 萬元，且破產程序須召開債權人會議、出售資
    產、分配破產財團等事宜，依司法院所制頒之「各級法院辦
    案期限實施要點」第2 點第2 項之規定，破產事件之辦案期
    限為2 年，則此期間破產人之必要生活費，依行政院主計處
    93年度各縣市家庭收支調查報告記載，高雄市平均每戶消費
    額680,840.06元除以平均戶內人口數3.38計算為每人每年平
    均消費約201,432 元，則聲請人之2 年生活費共需402,864
    元，何況依現今物價節節上升之結果，每人之每年平均消費
    支出應遠逾上開數額，而此生活費用依上開破產法第95條第
    2 項規定應列為財團費用，而先於破產債權清償。是聲請人
    縱有上開現金120,000 元及價值約180,000 元之汽車等財產
    ，於扣除破產管理人之報酬及生活費用後，已無任何餘額財
    產可供清償破產債權，其自無從依破產程序清理其債務，揆
    諸上開說明，本件自無宣告破產之實益及必要。又縱依綜合
    所得稅每人免稅額74,000元計算生活費，聲請人之2 年生活
    費共需148,000 元，聲請人現有資產300,000 元，扣除產管
    理人之報酬及生活費用後，其得用以實際清償上開債權人債
    權之餘額僅102,000 元，與其現所負債務2,120,800 元相較
    ，各債權所得受清償比例尚不足5%，就其債務發生之原因及
    債權得受償之比例為斟酌，若准予破產而使聲請人得以免除
    其餘超過95 %之債務，實難認符合債權債務間相對之衡平。
    是聲請人聲請宣告破產，為無理由，應予駁回。
四、依破產法第5條、民事訴訟法第95條、第78條、裁定如主文
    。
中    華    民    國    95    年    12    月    29    日
                     民事第三庭法  官  鄭月霞
正本係照原本作成。
如對本裁定抗告須於裁定送達後10日內向本院提出抗告狀。
中    華    民    國    95    年    12    月    29    日
                                書記官  余幼芳


司法院資訊處製作；財團法人民間司法改革基金會備份。
